【裁判字號】    89,簡上,137
【裁判日期】    900711
【裁判案由】    違反國家安全法
【裁判全文】
臺灣士林地方法院刑事判決                        八十九年度簡上字第一三七號
    上  訴  人
    即被    告  乙○○
                甲○○
右列上訴人即被告因違反國家安全法案件，經本院士林簡易庭於中華民國八十九年九
月三十日以八十九年度士簡字第二八一號判決（聲請簡易判決案號：台灣士林地方法
院檢察署八十九年度偵字第二三五七號），上訴人不服上開判決提起上訴，本院管轄
之第二審法院判決如左：
    主  文
原判決撤銷。
乙○○、甲○○均無罪。
    事實及理由
一、檢察官聲請簡易判決處刑意旨略以：被告乙○○、甲○○均明知人民入出境應先
    取得許可，其二人先於民國八十九年二月十六日晚十一時二十分許，向台北縣沙
    崙安檢站報關取得許可後，共同駕駛「裕豐號」漁船自沙崙漁港出海作業，二人
    基於共同犯意之聯絡，於同年月十九日中午，被告乙○○、甲○○共同駕駛「裕
    豐號」漁船返港靠岸，令甲○○未經報關獲准而私自入境，被告甲○○隨即於同
    日中午十二時四十分向沙崙安檢站報備，單獨駕駛「新豐榮號」漁船出海，接應
    被告乙○○私自上岸入境返家，並將被告乙○○在公海上所雇用五名大陸漁工留
    置於「裕豐號」漁船上等候，被告甲○○隨即於同日下午一時二十五分向沙崙安
    檢站報關取得許可入境。嗣於同日二十一時十分許，經警在台北縣淡水河口發現
    「裕豐號」漁船而登船檢查，發現乙○○、甲○○均已上岸返家，始知上情，因
    認被告涉有違反國家安全法第六條第一項之罪嫌等語。
二、按犯罪事實應依證據認定之，無證據不得推定其犯罪事實；不能證明被告犯罪者
    ，應諭知無罪之判決，刑事訴訟法第一百五十四條、第三百零一條第一項分別定
    有明文。又認定不利於被告之事實，須依積極證據，苟積極證據不足為不利於被
    告之認定時，即應為有利被告之認定，更不必有何有利之證據，最高法院著有三
    十年上字第八一六號判例可資參照。再按國安法第六條第一項之罪，係以違反人
    民入出境，應向內政部警政署入出境管理局申請許可之規定，未經許可入出境為
    其構成要件。
三、訊據被告乙○○、甲○○堅決否認有何違反國家安全法犯行，辯稱：其漁船係於
    我國領海捕魚；其進港時均有向台北縣沙崙安檢站人員口頭報備等語。經查：
（一）被告二人於八十九年二月十六日晚十一時二十分許，向台北縣沙崙安檢站報關
      取得許可後，共同駕駛「裕豐號」漁船自沙崙漁港出海作業，於同年月十九日
      中午，共同駕駛「裕豐號」漁船返港靠岸；被告甲○○上岸後隨即於同日中午
      十二時四十分向沙崙安檢站報備，單獨駕駛「新豐榮號」漁船出海，接應被告
      乙○○上岸返家；被告甲○○隨即於同日下午一時二十五分向沙崙安檢站報關
      上岸等情，業據被告二人坦承不諱，並有裕豐號、新豐榮號機漁船（含船員）
      進出港檢查表、北部地區海岸巡防局第二總隊第一大隊第一中隊沙崙安檢站進
      出港檢查登記簿影本各一份在卷可稽。
（二）按國家安全法所稱入出境，係指入出台灣地區而言，國家安全法施行細則第二
      條定有明文。而台灣地區，依內政部七十八年六月二十八日台（七八）內地字
      第七○九二六九號函示：該細則所規定台灣地區，係指台灣省（含轄屬島嶼）
      與台北、高雄兩直轄市等所轄之行政區域，涵蓋領土、領海、領空。訊據被告
      乙○○供稱：「（第一次開裕豐號你們到何處作業？）我們從沙崙港出去，離
      岸大約三海浬，大約都是在淡水港及中正機場附近作業」、「（當時裕豐號停
      在何處？）是在淡水港外半海浬處」（見本院八十九年十二月二十六日訊問筆
      錄），依被告乙○○所供，顯然其二人並未離開台灣地區出境。而依現有之證
      據，亦無法證明被告二人有超過十二海浬領海出境之事實。既然未能證明被告
      二人有出境之事實，則難認被告二人駕駛漁船上岸返家之行為屬入境之行為，
      被告二人自無入境未經許可可言。
（三）按人民入出境，應向內政部警政署入出境管理局申請許可，國家安全法第三條
      第一項前段規定甚明。是得許可人民入出境之機關，係內政部警政署入出境管
      理局，而非一般警察機關或海岸巡防機關。此外，國家安全法第四條第一項規
      定：「警察或海岸巡防機關於必要時，對於左列人員、物品及運輸工具，得依
      其職權實施檢查：一、入出境之旅客及其所攜帶之物件。二、入出境之船舶、
      航空器或其他運輸工具。三、航行境內之船筏、航空器及其客貨。四、前二款
      運輸工具之船員、機員、漁民或其他從業人員及其所攜帶之物件」；國家安全
      法施行細則第二十三條第一項規定：「進出漁港及海岸之漁船、舢舨、膠筏、
      竹筏及其他經主管機關核准營運之水上運輸工具，得查驗有關證件，並檢查船
      體及其載運物件」；海岸巡防法第四條第一項第二款規定，巡防機關掌理之事
      項包括入出港船舶或其他水上運輸工具之安全檢查事項。由上開規定可知，海
      岸巡防機關於漁港所實施者，應係安全檢查。因此，本件北部地區海岸巡防局
      第二總隊第一大隊第一中隊沙崙安檢站對被告所駕駛之「裕豐號」漁船所實施
      者應係安全檢查。聲請簡易判決處刑書所指之「未經報關」者，應係指未經安
      全檢查，而非指未經入出境之許可，此由所謂「報關」所登載者為機漁船（含
      船員）進出港檢查表、進出港檢查登記簿亦可證明。是縱使被告二人有入出境
      之事實，依上開證據，亦僅能證明被告二人入港未經安全檢查，而無法證明被
      告二人是否有未經入出境許可之事實。
    綜上所述，被告既堅詞否認有何違反國家安全法之犯行，此外，復查無其他積極
    證據足資證明被告有何違反國家安全法之行為。揆諸前揭說明，既不能證明被告
    犯罪，即應為無罪之諭知。
四、又檢察官聲請以簡易判決處刑之案件，經法院審理後認為應諭知無罪判決者，應
    適用通常程序審判之，刑事訴訟法第四百五十二條及第四百五十一條之一第四項
    但書第三款分別定有明文。原審引用檢察官聲請簡易判決處刑書，依國家安全法
    第六條第一項為科刑之諭知，容有未洽，上訴意旨指摘原判決不當，為有理由，
    應將原判決撤銷改判，且經本院審理後，認為被告應為無罪之諭知，自應由本院
    依刑事訴訟法第四百五十五條之一第三項之規定，準用同法第三百六十九條第二
    項之規定，另依第一審通常程序為無罪判決之諭知。
五、依刑事訴訟法第四百五十五條之一第一項、第三項、第三百六十九條第一項前段
    、第二項、第四百五十二條、第三百零一條第一項，判決如主文。
本案經檢察官施慶堂到庭執行職務
中      華      民      國      九十      年      七      月    十一    日
                                臺灣士林地方法院刑事第一庭
                                    審判長法  官  林清吉
            法  官  林政佑
                                          法  官  劉秉鑫
右正本證明與原本無異
如不服本判決，應於判決送達後十日內，向本院提出上訴狀。
                                       書記官  徐基典
中      華      民      國      九十      年      七      月    十一    日


司法院資訊處製作；財團法人民間司法改革基金會備份。
